臺灣高等法院臺中分院刑事判決
111年度上易字第572號

上  訴  人  
即  被  告  沈柏偉
上列上訴人即被告因恐嚇取財案件，不服臺灣臺中地方法院110
年度易字第1439號中華民國111年4月29日第一審判決（起訴案號
：臺灣臺中地方檢察署109年度偵續字第158號），提起上訴，本
院判決如下：
    主  文
原判決關於沈柏偉部分撤銷。
沈柏偉共同犯恐嚇得利罪，處有期徒刑肆月，如易科罰金，以新
臺幣壹仟元折算壹日。
    犯罪事實
一㈠緣「沛遠實業有限公司」（下稱沛遠公司）與該公司法定代
    理人陳○○，及「渥世達有限公司」（下稱渥世達公司）與該
    公司法定代理人蘇○○，前經臺灣新北地方法院（起訴書誤繕
    為臺灣臺中地方法院）民事庭於民國108年1月8日以107年度
    訴字第2434號（起訴書誤載為107年度訴字第2423號）判決
    ，應連帶給付「欣建貿易商行」（負責人吳○○）新臺幣（下
    同）144萬7797元，並於108年2月20日確定。而吳○○於108年
    6月12日與林○○（經原審判處有期徒刑6月 ，併科罰金新臺
    幣3萬元，有期徒刑如易科罰金，罰金如易服勞役，均以新
    臺幣1000元折算1日確定）訂立民事授權委託書，委託林○○
    前去向陳○○、蘇○○收款。林○○遂於108年6月17日10時許，與
    一名真實姓名年籍不詳之男子，共同前往址設臺中市○○區○○
    路000巷00○00號之渥世達公司，向陳○○及蘇○○收款，陳○○及
    蘇○○即於同日，在渥世達公司內，先支付6500元之現金予林
    ○○後，復於同日15時41分許，匯款3500元至林○○所申設之中
    國信託銀行帳號000-000000000000號帳戶內。林○○因而自陳
    ○○及蘇○○處取得該1萬元之款項(林○○此部分所涉恐嚇取財罪
    嫌，業經臺灣臺中地方檢察署檢察官為不起訴處分確定)。
　㈡嗣林○○為趁機向陳○○及蘇○○取得更多之金錢，竟與沈柏偉及
    真實姓名年籍不詳、綽號「阿伯」之成年男子共同意圖為自
    己不法之所有，基於恐嚇取財及恐嚇得利之犯意聯絡，於10
    8年6月19日13時30分許，再次前往渥世達公司，由綽號「阿
    伯」之成年男子先向陳○○恫稱：「你去跟弟弟商量，叫他拿
    房子去借二胎，二胎借出來後利息你再跟你弟弟分擔」、「
    不肯我跟你弟弟喬」、「因為我不方便去你家裡是因為我不
    要給你父母多困擾，我找你父母有我的方法，自然有我的方
    法找你的父母」、「給你分做3期，如果你們隨便答應時間
    到了沒有，你難看我無所謂」及「我沒給你扒皮的狀況下你
    今天照這個金額，那天那1萬元你也不要給我算，你不能給
    我扣掉，你知道我的意思，弟弟的走路工也不夠」等語，致
    使陳○○及蘇○○心生畏懼，遂由陳○○（借款人乙方）、蘇○○（
    連帶保證人）與林○○（立契約書人甲方）簽訂內容為「一、
    雙方確認乙方於民國108年6月19日向甲方借款新台幣壹佰肆
    拾肆萬元正無誤。二、乙方因目前無力一次清償，經甲方同
    意，乙方願分期償還上揭欠款 其方式如附表（一）。三、
    乙方還款日期始於民國108年7月20日至民國109年4月20日止
    ，每月償還新台幣壹拾肆萬肆仟元整，乙方當月還款不足之
    金額，應於當月二十五日補齊。……」之分期償還契約書1份
    交予林○○收執，並由蘇○○簽發本票10張（票號410477至4104
    86號、本票到期日則分別為108年7月20日、108年8月20日、
    108年9月20日、108年10月20日、108年11月20日、108年12
    月20日、109年1月20日、109年2月20日、109年3月20日、10
    9年4月20日、面額各14萬元）交付林○○收執，且由蘇○○（乙
    方）與林○○（甲方）於沈柏偉所書寫內容「經双方達成協議
    以資共同信守履行。乙方於民國109年4月20日償還欠款總金
    額壹佰肆拾肆萬元整。甲方不得藉故反悔不還欣建貿易商行
    欠款正本及林○○欠款正本，為恐口無憑，立此契約書甲、乙
    双方各持一份」之切結書上簽名捺印而簽立該切結書1份交
    予林○○。(上開分期償還契約書1份、本票10張、切結書1份
    等物，業經林○○於109年4月24日偵查中歸還予陳○○及蘇○○)
    。俟林○○、沈柏偉及「阿伯」離去後，陳○○及蘇○○遂於同日
    向警方報案，經警方循線查悉上情。
二、案經陳○○及蘇○○訴由臺中市政府警察局第六分局報告臺灣臺
    中地方檢察署檢察官偵查起訴。
    理  由
一、證據能力：
  ㈠按被告以外之人（包括證人、鑑定人、告訴人、被害人及共
    同被告等）於審判外之陳述，雖不符刑事訴訟法第159條之1
    至之4等之規定，而經當事人於審判程序同意作為證據，法
    院審酌該言詞陳述或書面陳述作成時之情況，認為適當者，
    亦得為證據；當事人、代理人或辯護人於法院調查證據時，
    知有刑事訴訟法第159條第1項不得為證據之情形，而未於言
    詞辯論終結前聲明異議者，視為有前項之同意，同法第159
    條之5定有明文。經查檢察官、上訴人即被告（下稱被告）
    沈柏偉對於本判決以下所引用被告以外之人於審判外之言詞
    及書面陳述之證據能力，於本院準備程序表示沒有意見等語
     （見本院卷第66頁），亦未於言詞辯論終結前聲明異議，
    經本院審酌該等言詞及書面陳述之情況，並無不宜作為證據
    之情事，依法自均有證據能力。
  ㈡又以下所引用之非供述證據，均與本件事實具有自然關聯性
    ，且查無事證足認有違背法定程序或經偽造、變造所取得等
    證據排除之情事，復經本院依刑事訴訟法之規定，踐行調查
    程序，且檢察官、被告沈柏偉對此部分亦均表示沒有意見而
    不爭執證據能力，依同法第158條之4之反面解釋，認均有證
    據能力。
二、認定事實所憑之證據及理由：
    訊據被告沈柏偉坦承確有至現場書寫書面之事實，復陳明對
    客觀事實沒有意見、有參與這件事等語，惟矢口否認涉有何
    恐嚇取財或恐嚇得利之犯行，辯稱：其不知道林○○等做的事
    情是否有先告知吳○○，事情一開始其只是當作介紹人而已，
    沒有要參與這件事，要他們自己談，所以他們互留聯絡方式
    ，之後都是他們自己私底下聯絡，從來沒有跟其講過，也不
    知道林○○先前有去過了，當天其會過去是因為剛好林○○打給
    其，他沒有說要幹嘛，只問其在哪裡，當時其跟太太剛好在
    臺中，他說很久沒見了，要其去找他，其到現場後，告訴人
    的廠房也是關的，其想說他是不是在等朋友，「阿伯」我也
    沒有看過，他們兩個在廠房門口聊天，後來告訴人2人開車
    回來打開鐵門，他們4人走進去，其跟著走進去，是聽他們
    的對話才知道這告訴人2人是吳○○委託的債主；其有幫他書
    寫契約書，之前有拒絕他兩次，第三次其沒有拒絕才寫的，
    因為其也不認識「阿伯」，他是林○○的長輩，其是怕得罪他
    或他不開心云云。經查：
　⒈被告沈柏偉、同案被告林○○與綽號「阿伯」之成年男子於108
    年6月19日13時30分許，同至渥世達公司，由該綽號「阿伯
    」之人向告訴人陳○○稱：「你去跟弟弟商量，叫他拿房子去
    借二胎，二胎借出來後利息你再跟你弟弟分擔」、「不肯我
    跟你弟弟喬」、「因為我不方便去你家裡是因為我不要給你
    父母多困擾，我找你父母有我的方法，自然有我的方法找你
    的父母」、「給你分做3期，如果你們隨便答應時間到了沒
    有，你難看我無所謂」及「我沒給你扒皮的狀況之下，你今
    天照這個金額，那天那1萬元你也不要給我算，你不能給我
    扣掉，你知道我的意思，弟弟的走路工也不夠」等語，同案
    被告林○○向告訴人蘇○○稱：「你把錄影關掉，我不會揍他，
    我要揍他我那天下來就揍」等語後，遂由告訴人陳○○（借款
    人乙方）、蘇○○（連帶保證人）與林○○（立契約書人甲方）
    簽訂內容為「一、雙方確認乙方於民國108年6月19日向甲方
    借款新台幣壹佰肆拾肆萬元正無誤。二、乙方因目前無力一
    次清償，經甲方同意，乙方願分期償還上揭欠款其方式如附
    表（一）。三、乙方還款日期始於民國108年7月20日至民國
    109年4月20日止，每月償還新台幣壹拾肆萬肆仟元整，乙方
    當月還款不足之金額，應於當月二十五日補齊。……」之分期
    償還契約書1份交予同案被告林○○收執，並由告訴人蘇○○簽
    發本票10張（票號410477至410486號、本票到期日則分別為
    108年7月20日、108年8月20日、108年9月20日、108年10月2
    0日、108年11月20日、108年12月20日、109年1月20日、109
    年2月20日、109年3月20日、109年4月20日、面額各14萬元
    ）交付林○○收執，且由告訴人蘇○○（乙方）與林○○（甲方）
    於被告沈柏偉所書寫內容「經双方達成協議以資共同信守履
    行。乙方於民國109年4月20日償還欠款總金額壹佰肆拾肆萬
    元整。甲方不得藉故反悔不還欣建貿易商行欠款正本及林○○
    欠款正本，為恐口無憑，立此契約書甲、乙双方各持一份」
    之切結書上簽名捺印而簽立該切結書1份交予林○○，業經被
    告沈柏偉於原審審理供認不諱（見原審卷第230至231頁），
    復於本院審理中供稱：對客觀事實沒有意見、有參與這件事
    、其有寫契約書等語（見本院卷第103頁），核與同案被告
    林○○於原審審理中供述相符（見原審卷第231至232頁），復
    經證人即告訴人陳○○、蘇○○於警詢時、偵查中及原審審理中
    證述明確（見偵卷第39至42頁、第49至52頁、第59至62頁、
    第163至166頁、偵續卷第77至81頁、原審卷第130至165頁）
    ，復有上開切結書影本、分期償還契約書影本各1份、本票
    影本10張及108年6月19日13時17分開始之錄音譯文1份在卷
    可證（見偵卷第85至95頁、偵續卷第35至37頁）。是此部分
    事實，首堪認定。
  ⒉證人即告訴人陳○○於原審審理中結證稱：108年6月19日下午1
    時多，林○○、沈柏偉及他們所謂「大哥」、「阿伯」的人，
    到其福雅路321巷的公司，當時一來的時候，「阿伯」就用
    言語暗示說如果這個沒有好好處理，他會去找其弟弟、家人
    ，讓其等覺得這個事情會危及到家人的安全，當下他也一直
    不斷地催促其等簽立新的借據、本票等這些東西，可是其等
    一再跟他們表明說，他們委託的債權人已經有法院的債權憑
    證，其等沒有理由還要再去簽立另外一份新的債權，而且這
    個新的債權也不是給原本的「欣建貿易商行」，署名都是給
    林○○，當下其等多次拒絕，可是他們還是一直執意要求其等
    一定要簽立，他們才肯離開，後來就是因為他們在現場賴著
    不走，也有說要去找其爸媽或是弟弟，林○○又跟蘇○○說如果
    要揍其，上次就揍其等一些言語，讓其等在當下就覺得很害
    怕，如果不簽的話，其跟蘇○○在現場就有人身安全的顧忌等
    語（見原審卷第130至134頁）。證人即告訴人蘇○○於原審審
    理中結證稱：108年6月19日1點多，他們開了2台車來，其等
    就讓他們進來公司，那比較老的「大哥」即沈柏偉叫「阿伯
    」之人，他進來之後就說其等有欠吳○○「欣建貿易商行」的
    款項，他受吳○○的委託要來處理這筆款項，那時候其先生陳
    ○○有跟他講說6月17日的時候，林○○有來過，那個「大哥」
    他就講說今天就是要把那個款項，看是分3期給他，就是要
    收到那筆款項，中間過程就是其有錄音，那個「大哥」就有
    叫沈柏偉去拿本票跟協議書，然後林○○就叫其把錄音關掉，
    他說他不會打其老公，如果要打的話，他6月17日來的時候
    就會打，那個「大哥」在中間就有說要去找其老公的弟弟或
    是找爸爸媽媽，就是說他有對其等的處理方式，所以其等就
    很害怕，因為他一直叫其等趕快簽協議書，說看要多少，今
    天就要確定簽好那些本票、協議書，就是要簽好讓他帶回去
    ，其等就說在之前林○○就已經有拿民事判決書過來，已經是
    代表債權，為什麼還要再簽，而且上面的甲方還是寫林○○，
    他就說不管，要其等簽就對了，今天就是要給他交代，那時
    候他有說林○○6月17日來收的那筆1萬元，就是當他的走路工
    ，因為他說他們出來的話，都是要有一些花費有的沒的，所
    以6月17日還他的1萬元不能當作是還款，其等表示說因為之
    前有債權憑證，這個怕是重複的，之後可能要付2筆錢，便
    跟他說其等不簽，他就說今天就是要簽就對了，而其等因為
    很害怕，然後公司那邊也只有其等2個人，所以在無奈且很
    害怕的情況下，就簽了那些協議書，還有本票以及契約書等
    語（見原審卷第156、157頁）。觀諸告訴人2人上開以證人
    身分證述之內容，其2人就當時因害怕而簽訂上開分期償還
    契約書，並由告訴人蘇○○簽發交付本票10張一節，所述互核
    相符，並無矛盾不一致之處。再稽之卷附由告訴人陳○○（借
    款人乙方）、蘇○○（連帶保證人）與同案被告林○○於108年6
    月19日所簽訂之分期償還契約書內容及由告訴人蘇○○於108
    年6月19日所簽發之本票10張，明顯可見此一分期償還契約
    書之簽訂，係由同案被告林○○另取得對告訴人陳○○之144萬
    元借款債權，而由告訴人蘇○○為該借款債權之連帶保證人，
    且告訴人蘇○○當時簽發交付上開本票10張則係為擔保該分期
    償還契約書所約定由林○○取得之借款債權。而證人陳○○、蘇
    ○○亦明確證稱其等現場時再三表明先前之債務已有債權憑證
    ，不應重複再簽立新的債權，且債權人亦不相同等情而拒絕
    書立本票、協議書等情，且衡諸常情，告訴人陳○○、蘇○○既
    已知悉其與林○○所簽立之分期償還契約書，立契約書人並非
    「欣建貿易商行」或吳○○，倘其2人未心生畏懼，豈會同意
    再簽訂該分期償還契約書，而任由林○○另取得對告訴人陳○○
    之144萬元借款債權，並由告訴人蘇○○擔任該144萬元借款債
    權之連帶保證人，益徵告訴人陳○○、蘇○○簽訂上開分期償還
    契約書，並由告訴人蘇○○簽發交付本票10張，確係因心生畏
    懼而迫於無奈之下所為。
　⒊依附卷之臺灣新北地方法院107年度訴字第2434號民事判決、
    臺灣新北地方法院民事判決確定證明書、民事授權委託書（
    見偵卷第71、105頁），雖告訴人陳○○、蘇○○應連帶給付欣
    建貿易商行（法定代理人吳○○）144萬7797元，且吳○○於108
    年6月12日曾與林○○簽立民事授權委託書。惟依該民事授權
    委託書之內容，委任人吳○○係委託代理人依民法第167條代
    理委任人依法行使權利，且證人吳○○於偵查中證稱：其有委
    託林○○、沈柏偉去向蘇○○、陳○○索討債務，其希望他們用合
    法、不能違法的情形去向對方收錢，其只有要求他們去收錢
    而已，其沒有叫林○○、沈柏偉他們要求陳○○、蘇○○寫協議書
    或簽立本票，也沒有指示林○○、沈柏偉逼陳○○、蘇○○他們再
    簽署切結書、分期償還契約書、本票，其只是請他們去收錢
    ，他們下去時，其有告知陳○○、蘇○○等語（見偵卷第236頁
    ）；繼於偵查中證稱：因陳○○、蘇○○還欠其144餘萬元，其
    有請林○○、沈柏偉去跟陳○○、蘇○○催討款項，其是認識沈柏
    偉，沈柏偉再介紹林○○給其，其有跟林○○簽立委任書，其有
    交代林○○不可用非法手段，且其有跟告訴人說會找人下來跟
    告訴人收錢等語（見偵續卷第77頁至第81頁）。足徵證人吳
    ○○僅係委託同案被告林○○、被告沈柏偉向告訴人陳○○、蘇○○
    收款，並未授權同案被告林○○、被告沈柏偉要求告訴人2人
    再簽訂分期償還契約書及簽立本票。況證人吳○○確於108年5
    月22日以通訊軟體LINE傳送「我每個月找個人去收錢10,000
    到15,000你要做到」、「我從108年6月開始收款」之訊息予
    告訴人陳○○，業經證人陳○○於原審審理中證述明確（見原審
    卷第146至147頁），並有通訊軟體LINE對話紀錄文字內容及
    翻拍照片在卷可證（見偵卷第241至259頁）。堪認證人吳○○
    僅係授權向告訴人2人收款，並未授權要求告訴人2人再簽訂
    分期償還契約書及簽發本票等情，應堪認定。從而，同案被
    告林○○、被告沈柏偉主觀上顯具不法所有之意圖甚明。
　⒋又上開分期償還契約書係由林○○攜至渥世達公司交予告訴人2
    人簽名，本票亦係由林○○攜至該公司交予告訴人蘇○○簽發，
    且該分期償還契約書及本票簽立後，均係交由同案被告林○○
    收執，業經同案被告林○○於原審審理中供承在卷（見原審卷
    第232頁）。而證人吳○○既係透過被告沈柏偉介紹認識林○○
    ，始與林○○簽立上開民事授權委託書；且其確有委託被告沈
    柏偉、林○○去向陳○○、蘇○○催討款項等情，業經證人吳○○證
    述如前，可見被告沈柏偉對被告林○○邀約其一同前往渥世達
    公司之目的及意欲為何，顯非毫無所悉。再者，被告沈柏偉
    當時在渥世達公司內，有聽見「阿伯」向告訴人陳○○表示上
    開言語，並看見告訴人蘇○○簽發上開本票10張，且係由其親
    自手寫上開切結書之內容後，再由告訴人蘇○○及林○○在該切
    結書上簽名捺印，業經同案被告沈柏偉於原審審理中供認在
    卷（見原審卷第230頁）。被告沈柏偉既在現場目睹親歷過
    程，且由其書寫內容「經双方達成協議以資共同信守履行。
    乙方於民國109年4月20日償還欠款總金額壹佰肆拾肆萬元整
    。甲方不得藉故反悔不還欣建貿易商行欠款正本及林○○欠款
    正本，為恐口無憑，立此契約書甲、乙双方各持一份」之切
    結書供告訴人2人簽名捺印後再交予林○○收執，被告沈柏偉
    豈有就所為何事無所知悉之理。被告沈柏偉雖另辯以當天只
    是剛好去臺中，所以一起去云云（見偵續卷第59頁），復於
    原審準備程序中辯稱：林○○打電話給其，問其在幹什麼，其
    表示要去臺中找朋友，林○○說他6月19日也要去臺中，說見
    個面聊天，所以其就去找他，他們的事其不知道，只是在現
    場而已云云（見原審卷第78頁）；又於本院審理中辯稱：其
    會去的那一次是因為剛好林○○打給其，他沒有跟其說他要幹
    嘛，只問其在哪裡，當時其跟太太剛好在臺中，他說很久沒
    見了，要我去找他云云（見本院卷第103頁），其雖均辯稱
    係正好前往臺中，同案被告林○○約見面聊天，並不知悉現場
    之事云云，然同案被告林○○與綽號「阿伯」之人係以索款討
    債為由前往告訴人處，其等來意本即不善，且在現場迭有逼
    催告以惡害之言語，同案被告林○○豈有約同無關之友人即被
    告沈柏偉至討債處所敘舊聊天之理，被告沈柏偉上開所辯，
    顯與常情有悖。堪認被告沈柏偉就告訴人2人遭恐嚇後，簽
    訂由同案被告林○○取得借款債權之分期償還契約書，並由告
    訴人蘇○○簽發交付本票10張等情，其與同案被告林○○、「阿
    伯」彼此間具有犯意之聯絡及行為之分擔甚明。
　⒌綜上，被告沈柏偉辯以其僅係因同案被告林○○約見面聊天，
    只是在現場並代為書立切結書云云，顯係卸責之詞，不足採
    信。本案事證明確，被告上開犯行，堪以認定，應依法論科
    。
二、論罪：
  ㈠被告沈柏偉行為後，刑法第346條於108年12月25日修正公布
    ，並於同年月27日生效，惟修正後刑法第346條第1項之規定
    ，僅係將併科罰金刑部分，依刑法施行法第1條之1第2項本
    文規定，修正提高30倍，以增加法律明確性，罪刑並無變更
    ，於本案尚不生新舊法比較之問題。是被告2人所涉本案犯
    行，自應適用裁判時即現行刑法第346條之規定。
  ㈡按以恐嚇為手段，使人簽發本票交付，因本票為有價證券，
    具有流通性，其權利之行使或處分必須占有該證券。是本票
    權利之發生、行使及處分既與證券之作成或占有具有不可分
    離之關係，自亦具有「物」之性質，為恐嚇罪所謂財物之範
    圍，應成立恐嚇取財罪；若僅使人立據，因非交付現款，不
    過使人取得債權，祗能認為係財產上不法利益，僅能成立恐
    嚇得利罪。故以恐嚇為手段，使人簽發本票，必須依票據法
    之規定，記載應記載之事項，始能認為已完成發票行為，而
    有本票之效力。否則僅能認係債權文書，為取得財產上不法
    利益，祗成立恐嚇得利罪（最高法院88年度台上字第6748號
    、89年度台上字第3724號、86年度台上字第2056號判決意旨
    參照）。查被告沈柏偉夥同同案被告林○○、綽號「阿伯」之
    人以恐嚇言語，致告訴人2人心生畏懼而簽訂上開分期償還
    契約書交予同案被告林○○收執，並由告訴人蘇○○簽發本票10
    張交予同案被告林○○收執，依最高法院上開判決意旨，本票
    具有物之性質，而該分期償還契約書僅係使人立據，使同案
    被告林○○取得對告訴人陳○○之144萬元借款債權，並由告訴
    人蘇○○擔任該借款債權之連帶保證人，被告沈柏偉等人之行
    為已該當於恐嚇取財罪及恐嚇得利罪之構成要件。是核被告
    沈柏偉所為，係犯刑法第346條第1項之恐嚇取財罪及同條第
    2項之恐嚇得利罪。
　㈢被告沈柏偉與「阿伯」就上開恐嚇取財及恐嚇得利之犯行，
    具犯意之聯絡及行為之分擔，為共同正犯。又被告2人係以
    一恐嚇行為，觸犯上開恐嚇取財及恐嚇得利2罪，為想像競
    合犯，應依刑法第55條前段之規定，從情節較重之恐嚇得利
    罪處斷。至起訴意旨漏未論及被告沈柏偉涉犯恐嚇得利罪，
    惟因基本社會事實同一，且於審理中已對被告沈柏偉告知其
    等另涉犯刑法第346條第2項之恐嚇得利罪名，並給予其表示
    意見之機會，已無礙其等防禦權之行使，自得適用上開法條
    規定予以判決。
　㈣按犯罪之情狀顯可憫恕，認科以最低度刑仍嫌過重者，得酌
    量減輕其刑，刑法第59條定有明文。蓋刑事審判旨在實現刑
    罰權之分配的正義，故法院對有罪被告之科刑，應符合罪刑
    相當之原則，使輕重得宜，罰當其罪，以契合社會之法律感
    情，此所以刑法第57條明定科刑時應審酌一切情狀，尤應注
    意該條所列10款事項以為科刑輕重之標準，並於同法第59條
    賦予法院以裁量權，如認犯罪之情狀可憫恕，認科以最低度
    刑仍嫌過重者，得酌量減輕其刑，俾使法院就個案之量刑，
    能為適當之斟酌。而刑法第59條之所謂犯罪之情狀，應審酌
    其犯罪有無可憫恕之事由，即有無特殊之原因與環境，在客
    觀上足以引起一般同情，暨宣告法定低度刑，是否猶嫌過重
    等因素，以為判斷。經查，被告沈柏偉參與同案被告林○○、
    綽號「阿伯」之人本件恐嚇犯行，所為固屬不該，自當予非
    難。惟依現有證據觀之，被告沈柏偉個人並未對告訴人2人
    出言告以惡害，且其雖有書寫切結書供告訴人2人簽名捺印
    ，惟就告訴人2人書立之分期償還契約書、本票及上開切結
    書均由同案被告林○○收執取得，尚難認被告沈柏偉係立於本
    件犯行之主導或關鍵之地位；又被告沈柏偉雖矢口否認犯行
    ，惟就客觀事實尚能坦認，且於本院審理中與告訴人2人達
    成調解，同意給付告訴人2人7萬5000元，並於調解時當場給
    付3萬5000元，餘款4萬元嗣已給付完畢，告訴人2人具狀原
    諒被告沈柏偉，已不再追究刑事責任，同意刑事法院為被告
    沈柏偉有利之認定或從輕量刑及依刑法第59條之規定減輕其
    刑，如符合緩刑條件亦同意給予附條件之緩刑等情，有本院
    111年度刑上移調字第253號調解筆錄、告訴人2人之陳報狀
    可憑（見本院卷第75至77頁），堪認被告沈柏偉已儘力賠償
    並尋求獲得告訴人2人之原諒，告訴人2人亦已不再追究被告
    沈柏偉刑事責任。參以刑法第346條最低法定刑度為有期徒
    刑6月，而被告沈柏偉本件犯行相較於同案被告林○○情節較
    輕，事後業已賠償損害、獲得告訴人2人之諒解，同案被告
    林○○經原審所處有期徒刑6月，併科罰金3萬元確定之刑度，
    參照最低法定刑及同案被告林○○所處之刑度，認就被告沈柏
    偉所犯恐嚇得利犯行縱科以該罪法定最低刑度6月仍嫌過重
    ，爰依刑法第59條之規定減輕其刑，以求個案量刑之妥適平
    衡。
三、本院之判斷：　　
　㈠原審認被告沈柏偉上開共同恐嚇得利犯行之事證均屬明確而
    予以論罪科刑，固非無見。惟查：被告沈柏偉雖於本院審理
    中仍否認犯行，惟其於本院審理中業已與告訴人2人調解成
    立，賠償告訴人2人損害並已給付完畢，告訴人2人亦具狀表
    明原諒不再追究之意，堪認被告沈柏偉犯後態度已與原審審
    理中有別。被告沈柏偉上訴意旨仍執前詞，辯稱同案被告林
    ○○係受託催討債務，非無民事請求權之合法權源，其僅係在
    場，並無不法所有意圖云云，並無可採，已如前述，此部分
    上訴為無理由。惟被告沈柏偉上訴意旨另以其願單獨與告訴
    人2人調解彌補損失，尋求告訴人諒解，並請求依刑法第59
    條酌減其刑等語，而被告沈柏偉於本院審理中確與告訴人2
    人達成調解，且均已履行賠償完畢，告訴人2人亦表示原諒
    並同意法院依刑法第59條對被告沈柏偉酌減其刑等情，就此
    部分即非無理由，原判決關於被告沈柏偉部分未及審酌上情
    ，自有未合，自應由本院將原判決關於被告沈柏偉部分予以
    撤銷改判。
  ㈡爰以行為人之責任為基礎，審酌被告沈柏偉與同案被告林○○
    、綽號「阿伯」之人與告訴人2人之間實際上並無債權，另
    以「欣建貿易商行」（負責人吳○○）對告訴人2人索債為由
    ，前往渥世達公司內，以言語恫嚇告訴人2人，致告訴人2人
    心生畏懼，而簽訂由同案被告林○○另取得借款債權之分期償
    還契約書，並由告訴人蘇○○簽發交付本票10張予同案被告林
    ○○收執，所為實值非難，被告沈伯偉犯後雖始終否認犯行，
    惟坦承客觀事實，亦與告訴人2人調解成立，同意給付告訴
    人2人7萬5000元，並已全部給付完畢，告訴人2人亦表示不
    再追究，被告沈柏偉於本案前，並無因犯罪經法院判決判處
    罪刑確定之前科紀錄，有其臺灣高等法院被告前案紀錄表可
    稽，其素行尚可，及被告沈柏偉就本案犯行之參與程度較輕
    ，本票、分期償還契約書亦係由同案被告林○○取得，而非由
    被告沈柏偉取得，及被告沈柏偉於原審審理中自陳其高中肄
    業，從事進出口貿易，月入10萬元，已婚，沒有小孩（見原
    審卷第236頁）等智識程度及家庭經濟狀況，與其等犯罪之
    動機、目的等一切情狀，量處如主文第2項所示之刑，並諭
    知易科罰金之折算標準。
  ㈢按受2年以下有期徒刑、拘役或罰金之宣告，而有下列情形之
    一，認以暫不執行為適當者，得宣告2年以上5年以下之緩刑
    ，其期間自裁判確定之日起算：一、未曾因故意犯罪受有期
    徒刑以上刑之宣告者。二、前因故意犯罪受有期徒刑以上刑
    之宣告，執行完畢或赦免後，五年以內未曾因故意犯罪受有
    期徒刑以上刑之宣告者，刑法第74條第1項定有明文。查 被
    告沈柏偉因酒駕公共危險案件，經臺灣桃園地方法院以 110
    年度壢交簡字第822號判處有期徒刑3月確定，並於110年9月
    6日易科罰金執完畢一節，有其臺灣高等法院被告前案紀錄
    表可參，是被告於本案判決前已受有期徒刑以上刑之宣告確
    定，自與緩刑條件不合，本院自無從宣告緩刑，併此敘明。
  ㈣同案被告林○○因本案恐嚇犯行所取得之本票10張及分期償還
    契約書所約定之借款債權144萬元，業經同案被告林○○於109
    年4月24日偵查中當庭將該分期償還契約書1份、本票10張及
    切結書1份歸還告訴人2人，並經告訴人2人點收無誤（見偵
    卷第237頁），是本案應已無讓被告沈柏偉、同案被告林○○
    坐享或保有犯罪利得之疑慮，且既已交還告訴人2人，爰不
    予宣告沒收或追徵。又被告沈柏偉辯以其代為書立切結書亦
    無獲得任何好處等語（見本院第103頁），依現有證據未足
    認被告沈柏偉因本件犯行而有犯罪所得，自無從為沒收或追
    徵。
據上論斷，應依刑事訴訟法第369條第1項前段、第364條、第299
條第1項前段，判決如主文。
本案經檢察官陳東泰提起公訴，檢察官施清火到庭執行職務。
中　　華　　民　　國　　111 　年　　10　　月　　12　　日
            刑事第十二庭   審判長法　官　張  國  忠
                                 法　官  李  雅  俐
                                 法　官  陳      葳
上列正本證明與原本無異。
不得上訴。 
　　　　　　　　　　　　　     　書記官  蔡  皓  凡

中　　華　　民　　國　　111 　年　　10　　月　　12　　日

刑法第346條
意圖為自己或第三人不法之所有，以恐嚇使人將本人或第三人之
物交付者，處6月以上5年以下有期徒刑，得併科3萬元以下罰金
。
以前項方法得財產上不法之利益或使第三人得之者，亦同。
前二項之未遂犯罰之。